【裁判字號】    97,訴緝,16
【裁判日期】    971008
【裁判案由】    毒品危害防制條例
【裁判全文】
臺灣宜蘭地方法院刑事判決              97年度訴緝字第16號
公  訴  人  臺灣宜蘭地方法院檢察署檢察官
被      告  甲○○
                    （另案於臺灣宜蘭監獄執行中）
選任辯護人  李蒼棟律師
上列被告因違反毒品危害防制條例案件，經檢察官提起公訴（95
年度偵字第3089、4330號、96年度偵字第627、628、1589、2309
號），本院判決如下：
    主  文
甲○○共同販賣第一級毒品，累犯，處有期徒刑拾伍年，如附表
二編號(一)所示之第一級毒品沒收銷燬之，如附表二編號(二)至(九)所
示之物均沒收；未扣案之行動電話壹具（含門號0000000
000號ＳＩＭ卡壹枚）沒收，如全部或一部不能沒收時，追徵
其價額或以其財產抵償之；販賣毒品合計所得之財物新臺幣玖仟
元應與丙○○、乙○○、簡聯芳、林泊良連帶沒收，如全部或一
部不能沒收時，以其財產抵償之。
    事  實
一、甲○○前因施用毒品案件，經本院以94年度訴字第197號判
    決處有期徒刑8月確定，並於95年9月20日縮刑期滿執行完畢
    。詎仍不知悔改，明知丙○○（業經本院判決確定）基於反
    覆販賣第一級毒品海洛因以牟利之犯意聯絡，從95年10月間
    某日起，自姓名年籍不詳、綽號「肖的」（臺語）之人，或
    請有共同犯意聯絡之女友乙○○（業經本院判決確定）自95
    年10月間某日起，自陳璁澓（原名陳欽城，涉嫌販賣毒品部
    份另案偵查中）處販入第一級毒品海洛因，並以每日新臺幣
    （下同）1千元之工資，及提供免費之毒品施用為代價，委
    由亦有共同犯意聯絡之林泊良（涉嫌販毒及冒名應訊部分另
    案偵辦中）、簡聯芳（現由本院通緝中）負責接聽電話、送
    毒收錢及記帳之工作，竟仍與丙○○、乙○○、簡聯芳及林
    泊良共同基於販賣第一級毒品以牟利之犯意聯絡，參與負責
    接聽電話及送毒收錢之工作。渠等並持用丙○○等所有之00
    00000000號、0000000000號、0000000000號、0000000000號
    行動電話，作為對外聯絡之工具，先後於附表一編號(一)至(四)
    所示之時間、地點及方式，販賣第一級毒品海洛因予游文村
    、丁○○、謝世正、戊○○等人（涉嫌施用毒品部分，另案
    偵辦中）多次，販賣毒品所得共計9千元。嗣經警對於丙○○所使用之行動電話實施通訊監察，並持本院法官所核發之
    搜索票，於96年4月18日晚上7時10分許，在宜蘭縣礁溪鄉○○路156巷7號7樓之6，及96年4月19日下午1時40分許，在宜
    蘭縣礁溪鄉○○路87號302室執行搜索，當場扣得如附表二
    所示之物。
二、案經宜蘭縣警察局礁溪分局報告臺灣宜蘭地方法院檢察署檢
    察官偵查起訴。
    理  由
壹、證據能力部分：
一、按被告以外之人於審判外之言詞或書面陳述，除法律有規定
    者外，不得作為證據，刑事訴訟法第159條第1項定有明文。
    查證人乙○○、丁○○、戊○○於警詢中之陳述，均屬於被
    告以外之人於審判外之陳述，被告並已否認上開陳述之證據
    能力，復無刑事訴訟法第159條之2至第159條之5例外得為證
    據之情形，則依上開法條規定，上開證人於警詢中之陳述，
    均無證據能力。
二、次按刑事訴訟法第158條之3規定：「證人、鑑定人依法應具
    結而未具結者，其證言或鑑定意見，不得作為證據。」，所
    謂「依法應具結而未具結者」，係指檢察官或法官依刑事訴
    訟法第175條之規定，以證人身分傳喚被告以外之人（證人
    、告發人、告訴人、被害人、共犯或共同被告）到庭作證，
    或雖非以證人身分傳喚到庭，而於訊問調查過程中，轉換為
    證人身分為調查時，此時其等供述之身分為證人，則檢察官
    、法官自應依本法第186條有關具結之規定，命證人供前或
    供後具結，其陳述始符合第158條之3之規定，而有證據能力
    。若檢察官或法官非以證人身分傳喚而以告發人、告訴人、
    被害人或共犯、共同被告身分傳喚到庭為訊問時（例如刑事
    訴訟法第71條、第219條之6第2項、第236條之1第1項、第
    248 條之1、第271條第2項、第271條之1第1項），其身分既
    非證人，即與「依法應具結」之要件不合，縱未命其具結，
    純屬檢察官或法官調查證據職權之適法行使，當無違法可言
    。而前揭不論係本案或他案在檢察官面前作成未經具結之陳
    述筆錄，係屬被告以外之人於偵查中向檢察官所為之陳述，
    本質上屬於傳聞證據，基於保障被告在憲法上之基本訴訟權
    ，除該被告以外之人死亡、身心障礙致記憶喪失或無法陳述
    、滯留國外或所在不明而無法傳喚或傳喚不到、或到庭後拒
    絕陳述等情形外，如已經法院傳喚到庭具結而為陳述，並經
    被告之反對詰問，前揭非以證人身分而在檢察官面前未經具
    結之陳述筆錄，除顯有不可信之情況者外，得為證據，不能
    因陳述人未經具結，即一律適用本法第158條之3之規定，排
    除其證據能力（最高法院96年度台上字第3527號判決意旨參
    照）。經查，乙○○及丙○○於偵查中所為之陳述雖未經具
    結，惟斯時檢察官並非以證人身分傳喚，而以共同被告身分
    傳喚到庭訊問，渠等身分既非證人，即與「依法應具結」之
    要件不合，且嗣於本院審理時，業經本院傳喚到庭以證人身
    分具結而為陳述，並經被告甲○○之反對詰問，前揭非以證
    人身分而在檢察官面前未經具結之陳述筆錄，並無積極證據
    證明有「顯有不可信」之情形，職是，本院認乙○○及丙○○於偵查中所為之陳述，依刑事訴訟法第159條之1第2項規
    定亦有證據能力。
三、按被告以外之人於審判外之陳述，雖不符前4條之規定，而
    經當事人於審判程序同意作為證據，法院審酌該言詞陳述或
    書面陳述作成時之情況，認為適當者，亦得為證據，刑事訴
    訟法第159條之5第1項定有明文。本件除上開證人乙○○、
    丁○○、戊○○於警詢中之陳述外，下列所引之證據資料，
    被告於審判程序均同意作為證據，本院審酌該等證據資料作
    成時之情況，認適宜作為證據使用，均有證據能力，合先敘
    明。
貳、實體部分：
一、訊據被告雖承認有於附表一編號(二)及(四)所示時、地，以附表
    一編號(二)、(四)之方式，販賣第一級毒品海洛因之犯行，惟辯
    稱：附表一編號(一)、(三)之部分，伊不知情，附表一編號(四)之
    部分，伊只有與簡聯芳、林泊良開車一起送過1次毒品，其
    餘伊不知道云云。惟查：
  (一)上揭附表一編號(一)至(四)所示共同販賣第一級毒品海洛因之犯
    罪事實，雖被告甲○○於本院審理時僅坦認附表一編號(一)及
    編號(四)其中1次販賣第一級毒品海洛因之行為（見本院97訴
    緝16號卷第96頁），惟被告甲○○於警、偵訊及本院審理時
    業已供承：伊是於96年1月初開始幫丙○○接聽欲向他購買
    毒品者之來電，再將毒品拿給購毒者，而丙○○會每天給伊
    施用第一級毒品海洛因3次，外加1千元。伊知道有乙○○、
    綽號阿弟仔之林泊良、綽號阿文之簡聯芳等人幫丙○○運送
    毒品，而丙○○購買毒品的錢都是他自己出資的。伊因為本
    身沒錢又有毒癮，所以才會幫丙○○運送毒品給購毒者，以
    獲得免費毒品吸食，而販得毒品之金錢，伊都會直接拿給丙○○。伊在警詢中所述均實在，伊有於96年1月底幫丙○○
    接電話、拿海洛因給要購買毒品的人，丙○○會給伊1天1千
    元及供應伊1天注射3次海洛因，除伊之外，還有阿文、乙○○及阿弟仔，販毒所得都是交給丙○○，因為伊有毒癮又沒
    錢，才會幫丙○○運送毒品。伊曾經答應丙○○說要幫忙送
    毒品，而跟乙○○在一起時，有時候伊會幫乙○○接到電話
    等語明確（見偵1589號卷一第132、160頁、本院97訴緝16號
    卷第85頁），並有共犯丙○○、乙○○、簡聯芳、林泊良（
    見偵1589號卷二第12-13頁、偵聲42號卷第5-10頁、本院96
    訴358號卷一第66、67頁、卷二第188-192、212頁、97訴緝1
    6號卷第70-72、78-80頁、警0000000000號卷第27、28頁、
    偵1589號卷一第17、18頁）及證人游文村、丁○○、謝世正
    、戊○○（見偵1589號卷二第5-6、2-3頁、本院97訴緝16號
    卷第80、81、82、84、85頁）證述在卷。而被告明知丙○○
    意圖營利，於親自或委請乙○○販入第一級毒品海洛因後，
    並委請乙○○，及以每日1千元工資並提供免費毒品施用為
    代價而委請之林泊良及簡聯芳等人，從事接聽電話、送毒收
    錢及記帳等工作，渠等均有共同販賣第一級毒品之犯意聯絡
    ，竟仍參與聯絡、送毒、收款等販賣海洛因予附表一編號(二)
    、(四)所示證人之事宜，並獲得工資或免費海洛因以供施用，
    準此足見被告與丙○○、乙○○、簡聯芳、林泊良就販賣第
    一級毒品之犯行，有犯意聯絡及行為分擔至明。此外，復有
    附表二編號(一)至(九)所示之物扣案可佐。而附表二編號(一)之扣
    案毒品經鑑驗結果，均係第一級毒品海洛因（21包，總淨重
    3.38公克）等情，亦有法務部調查局96年5月25日調科壹字
    第09623045100號鑑定書在卷可稽。從而，上揭附表一編號
    (一)至(四)所示被告與丙○○、乙○○、簡聯芳、林泊良共同販
    賣第一級毒品海洛因之犯罪事實，自足以認定。
  (二)被告雖以前詞置辯。惟按共同正犯間，非僅就其自己實施之
    行為負其責任，並在犯意聯絡之範圍內，對於他共同正犯所
    實施之行為，亦應共同負責，最高法院32年上字第1905號著
    有判例可參。茲查，被告確有答應丙○○說要幫忙送毒品，
    跟乙○○在一起時，有時候伊會幫乙○○接到電話，亦知悉
    除伊之外，還有阿文（即簡聯芳）、乙○○及阿弟仔（即林
    泊良）幫忙丙○○送毒品，並與丙○○、乙○○、簡聯芳、
    林泊良就販賣第一級毒品之犯行，有犯意聯絡及行為分擔等
    情，均已如前述。依此觀之，被告既然知悉乙○○、簡聯芳
    、林泊良與丙○○亦有犯意聯絡及行為分擔，而與伊同屬一
    個犯罪集團，負責接聽電話及送毒收款之工作，則揆諸前揭
    說明，被告不僅應就其自己實施之行為負其責任，並在犯意
    聯絡之範圍內，對於他共同正犯即丙○○、乙○○、簡聯芳
    、林泊良所實施之行為，亦應共同負責。是被告雖辯稱：附
    表一編號(一)、(三)之部分伊不知情，附表一編號(四)之部分伊只
    有與簡聯芳、林泊良開車一起送過1次毒品，其餘伊不知道
    云云，然附表一編號(一)、(三)及(四)其餘4次之部分，既均係由
    與被告有共同犯意聯絡之丙○○、乙○○、簡聯芳、林泊良
    等人，在犯意聯絡之範圍內所為之販賣第一級毒品海洛因之
    行為，則被告就該等行為，自應共同負責。因此，被告前揭
    辯解，尚難採為有利之認定。
  (三)綜上所查，本件事證已臻明確，被告於附表一所示時、地及
    方式，共同販賣第一級毒品海洛因予附表一所示之證人之犯
    行，堪以認定。
二、按海洛因業經列入毒品危害防制條例第2條第2項第1款所規
    定之第一級毒品，禁止製造、販賣、運輸，毒品危害防制條
    例第2條第2項第1款及第4條第1項定有明文。故核被告甲○○所為，係犯毒品危害防制條例第4條第1項之販賣第一級毒
    品罪。又被告就附表一編號(二)所為，因故未完成交易而未遂
    ，則係犯毒品危害防制條例第4條第5項、第1項之販賣第一
    級毒品未遂罪。再者販賣毒品本身即具反覆、延續之行為特
    徵，如係在密接之一定時、地持續實行之複次行為，倘依社
    會通念，於客觀上認為符合一個反覆、延續性之行為觀念，
    則於刑法評價上，屬學理上所稱「包括一罪」之「集合犯」
    ，為實質上一罪。本件被告與乙○○、丙○○、簡聯芳、林
    泊良共同販賣海洛因之行為，均係在密集期間內，以相同之
    方式持續進行，未曾間斷，是此販賣海洛因之犯行，皆具有
    反覆、延續性之特徵，依前開說明，應俱評價為包括一罪之
    集合犯，而成立一販賣第一級毒品罪。被告非法持有第一級
    毒品海洛因之低度行為，已為其進而販賣之高度行為所吸收
    ，不復另論。被告與丙○○、乙○○、簡聯芳、林泊良等就
    上開第一級毒品犯行間，有犯意聯絡及行為分擔，應論以共
    同正犯。查被告有如事實欄所載執行完畢之前科紀錄，有臺
    灣高等法院被告全國前案紀錄表可稽，其於執行完畢後5年
    之內，故意再犯本件有期徒刑以上之罪，係屬累犯，惟其所
    犯販賣第一級毒品罪之法定本刑為死刑或無期徒刑，依法不
    得加重。又毒品危害防制條例第4條第1項販賣第一級毒品罪
    之法定最低刑分別為無期徒刑，經參酌被告共同販賣第一級
    毒品之對象僅有4人，而向其與共犯購買毒品者應均係屬一
    般吸毒者，被告並非中盤商或大盤商，併參以被告僅係負責
    接聽電話及運送毒品並收款之事，且所共同販毒之次數及所
    得又均非鉅，客觀上尚堪憫恕，縱處以販賣第一級毒品之法
    定最低刑度仍嫌過高，爰均依刑法第59條之規定，酌減輕其
    刑。爰審酌被告所犯販賣毒品罪之動機、目的、手段，殘害
    他人身心健康至鉅，嚴重危害社會秩序，惟衡諸其等經手販
    賣之毒品數量，對社會可能之危害程度、販毒所得金額、參
    與犯罪之地位、犯後態度尚佳等一切情狀，處如主文所示之
    刑，以資儆懲。至公訴人雖具體求刑18年，惟本院審酌前情
    ，認被告既已坦認犯行，且非犯罪主導者，故認量處如主文
    所示之刑即屬適當，附此敘明。
三、沒收部分：
  (一)按查獲之第一、二級毒品及專供製造或施用第一、二級毒品
    之器具，不問屬於犯人與否，均沒收銷燬之。又供犯罪所用
    或犯罪預備之物，以屬於犯罪行為人者為限，得沒收之，毒
    品危害防制條例第18條第1項前段及刑法第38條第1項第2款
     、第3項分別定有明文。次按共同正犯因相互間利用他人之
    行為，以遂行其犯意之實現，本於責任共同之原則，有關沒
    收部分，對於共犯間供犯罪所用之物，自均應為沒收之諭知
    。又共同正犯之犯罪所得為現款時，因係合併計算，且於全
    部或一部不能沒收時，以其財產抵償之，為避免執行時發生
    重複沒收、抵償之情形，故各共同正犯之間係採連帶沒收主
    義，於裁判時應諭知連帶沒收，不得就全體共同正犯之總所
    得，對各該共同正犯分別重複諭知沒收，最高法院91年度臺
    上字第5583號及95年度台上字第6051號、第6482號亦分別著
    有裁判可資參照。
  (二)查附表二編號(一)所示之第一級毒品，均屬違禁物，已如前述
    ，故均應依毒品危害防制條例第18條第1項前段規定，宣告
    沒收銷燬之。另附表二編號(二)、(三)、(五)至(九)所示之物，均係
    共犯丙○○、乙○○、林泊良、簡聯芳等人所有供本案販賣
    第一級毒品所用之物，業據共犯丙○○、乙○○等人供明在
    卷，並有通聯之監聽譯文在卷可憑，故均應依毒品危害防制
    條例第19條第1項規定，宣告沒收，而此部分物品，既經扣
    案即無全部或一部不能沒收之問題，自無諭知不能沒收時追
    徵價額或以財產抵償之必要。而附表二編號(四)所示之物，為
    共犯丙○○所有預備供分裝毒品販賣之用，亦據共犯丙○○
    陳明在卷，故併依刑法第38條第1項第2款規定，宣告沒收。
    另共犯丙○○所有含門號0000000000號SIM卡1枚之行動電話
    1具，係被告丙○○所有交予被告之共犯簡聯芳及林泊良等
    人用以供本案販賣第一級毒品所用之物，復經共犯乙○○及
    丙○○（見偵1589號卷一第43頁反面、卷二第12頁）陳明在
    卷，故雖未據扣案，仍應依同條例第19條第1項規定宣告沒
    收，如全部或一部不能沒收時，追徵其價額或以其財產抵償
    之。
  (三)查被告與共犯丙○○、乙○○、簡聯芳、林泊良所為附表一
    編號(一)至(四)之犯行，其販賣毒品所得為9千元，雖未扣案，
    仍應依毒品危害防制條例第19條第1項規定宣告與共犯丙○○、乙○○、簡聯芳、林泊良連帶沒收，如全部或一部不能
    沒收時，以其財產抵償之。至起訴意旨雖認被告與丙○○、
    乙○○、簡聯芳、林泊良等人販賣第一級毒品之所得共計30
    0萬元，惟查無證據證明上情，故容有未洽，併予敘明。
  (四)至於附表二編號(十)至(十二)所示之物，業據共犯丙○○、乙○○
    等人否認係供本案犯罪所用或預備之物，復查無積極具體事
    證證明確與本件被告被訴販賣第一級毒品犯行有關，又均非
    屬違禁物，爰不併予宣告沒收，附此敘明。
據上論斷，應依刑事訴訟法第299條第1項前段，毒品危害防制條
例第4條第1項、第18條第1項前段、第19條第1項，刑法第11條前
段、第28條、第47條第1項、第59條，判決如主文。
本案經檢察官黃正綱到庭執行職務
中    華    民    國    97    年    10    月    8     日
                  刑事第二庭審判長法  官  黃永勝
                                  法  官  楊坤樵
                                  法  官  陳映佐
以上正本證明與原本無異。
如不服本判決應於收受本判決後10日內向本院提出上訴書狀，並
應敘述具體理由。若未敘述理由者，應於上訴期間屆滿後20日內
向本院補提理由書狀(均須按他造當事人之人數附繕本)。
                                  書記官  陳憲文
中    華    民    國    97    年    10    月    9     日
附錄本案論罪科刑法條全文：
毒品危害防制條例第4條第1項
毒品危害防制條例第4條
製造、運輸、販賣第一級毒品者，處死刑或無期徒刑；處無期徒
刑者，得併科新台幣1千萬元以下罰金。
附表一：
┌─┬─────┬─┬──────┬─────────┬───┬───┬──────┐
│編│ 交易時間 │交│  交易地點  │    交易方式      │交易次│每次交│販賣毒品所得│
│號│ （民國） │易│            │                  │  數  │易金額│金額（新臺幣│
│  │          │對│            │                  │      │（新臺│）（均以最有│
│  │          │象│            │                  │      │幣）  │利於被告之金│
│  │          │  │            │                  │      │      │額計算）    │
├─┼─────┼─┼──────┼─────────┼───┼───┼──────┤
│(一)│95年12月間│游│宜蘭縣宜蘭市│游文村以0000000000│4次   │每次  │2千元       │
│  │起至96年4 │文│宜蘭酒廠大門│號行動電話與被告陳│      │500元 │            │
│  │月間止    │村│、礁溪鄉滿福│建維及簡聯芳、林泊│      │      │            │
│  │          │  │樓後面、礁溪│良等人聯絡購毒事宜│      │      │            │
│  │          │  │國中後方停車│後，在左揭地點完成│      │      │            │
│  │          │  │場          │交易。            │      │      │            │
├─┼─────┼─┼──────┼─────────┼───┼───┼──────┤
│(二)│96年4月   │黃│宜蘭縣礁溪鄉│丁○○以0000000000│1次   │交易未│無          │
│  │          │冠│郵局前的學校│號行動電話撥打被告│      │成功  │            │
│  │          │騰│門口        │丙○○交予甲○○使│      │      │            │
│  │          │  │            │用之0000000000號行│      │      │            │
│  │          │  │            │動電話與甲○○聯絡│      │      │            │
│  │          │  │            │購毒事宜後，約定在│      │      │            │
│  │          │  │            │左揭地點交易。    │      │      │            │
├─┼─────┼─┼──────┼─────────┼───┼───┼──────┤
│(三)│95年10月間│謝│宜蘭縣礁溪鄉│謝世正以行動電話與│2次   │每次1 │2千元       │
│  │起至96年4 │世│礁溪國中後門│被告丙○○、乙○○│      │千元  │            │
│  │月間止    │正│            │聯絡購毒事宜後，由│      │      │            │
│  │          │  │            │林泊良至左揭地點與│      │      │            │
│  │          │  │            │謝世正完成交易。  │      │      │            │
├─┼─────┼─┼──────┼─────────┼───┼───┼──────┤
│(四)│96年4月間 │蔡│宜蘭縣礁溪鄉│戊○○以0000000000│5次   │1千元 │5千元       │
│  │          │文│某處        │號行動電話與被告江│      │      │            │
│  │          │煌│            │慧卿聯絡購毒事宜後│      │      │            │
│  │          │  │            │，其中1次係由簡聯 │      │      │            │
│  │          │  │            │芳、林泊良及甲○○│      │      │            │
│  │          │  │            │3人一起開車至左揭 │      │      │            │
│  │          │  │            │地點與戊○○完成交│      │      │            │
│  │          │  │            │易，餘則由簡聯芳、│      │      │            │
│  │          │  │            │林泊良等至左揭地點│      │      │            │
│  │          │  │            │與戊○○完成交易。│      │      │            │
└─┴─────┴─┴──────┴─────────┴───┴───┴──────┘
附表二：
┌──┬──────────┬────────┬───┐
│編號│物品名稱            │數量            │所有人│
├──┼──────────┼────────┼───┤
│(一)  │第一級毒品海洛因    │21包（總淨重3.38│丙○○│
│    │                    │公克）          │      │
├──┼──────────┼────────┼───┤
│(二)  │提撥器              │5支             │丙○○│
├──┼──────────┼────────┼───┤
│(三)  │吸管（起訴書載為吸食│1支             │丙○○│
│    │器）                │                │      │
├──┼──────────┼────────┼───┤
│(四)  │分裝袋              │2包（起訴書誤繕 │丙○○│
│    │                    │為1包）         │      │
├──┼──────────┼────────┼───┤
│(五)  │封口器              │1台             │丙○○│
├──┼──────────┼────────┼───┤
│(六)  │帳單                │4紙             │林泊良│
│    │                    │                │、簡聯│
│    │                    │                │芳等共│
│    │                    │                │犯    │
├──┼──────────┼────────┼───┤
│(七)  │帳冊                │3本             │乙○○│
├──┼──────────┼────────┼───┤
│(八)  │行動電話（各含門號09│2具             │丙○○│
│    │00000000號、00000000│                │      │
│    │46號SIM卡1枚）      │                │      │
├──┼──────────┼────────┼───┤
│(九)  │行動電話（含00000000│1具             │乙○○│
│    │42號SIM卡1枚）      │                │      │
├──┼──────────┼────────┼───┤
│(十)  │行動電話（各含門號09│2具             │乙○○│
│    │00000000號、00000000│                │      │
│    │54號SIM卡1枚）      │                │      │
├──┼──────────┼────────┼───┤
│(十一)  │殘渣袋              │3只             │丙○○│
├──┼──────────┼────────┼───┤
│(十二)  │房屋租賃契約書      │1本             │乙○○│
└──┴──────────┴────────┴───┘


司法院資訊處製作；財團法人民間司法改革基金會備份。
